臺灣基隆地方法院刑事判決　
110 年度訴字第295 號
公　訴　人　臺灣基隆地方檢察署檢察官
被　　　告　徐志強　男　(民國00年00月00日生)
　　　　　　　　　　身分證統一編號：Z000000000號
　　　　　　　　　　住新北市○○區○○○○00號2 樓
　　　　　　　　　　居新北市○○區○○○○00號3 樓
指定辯護人　胡志彬律師（義務辯護人）
上列被告因殺人未遂等案件，經檢察官提起公訴（110 年度偵字
第1568號），本院判決如下：
    主  文
甲○○犯非法持有刀械罪，累犯，處有期徒刑參月，如易科罰金
，以新壹幣壹仟元折算壹日。又犯重傷害未遂罪，累犯，處有期
徒刑貳年拾月。
扣案武士刀壹把（刀械編號：110AD0000000）沒收。
    事  實
一、甲○○知悉武士刀係屬槍砲彈藥刀械管制條例所規範之刀械類
    ，未經許可不得無故持有，竟基於非法持有刀械之犯意，於
    民國110年2月21日前某日，在不詳地點，以不詳方式，取得
    已開鋒之武士刀1把（刀械編號：110AD0000000）而持有之
    。
二、另甲○○於110年2月21日6時40分許，在新北市○○區○○路00號
    台塑加油站內，向該站員工丙○○借用電話未果，遂與丙○○發
    生爭吵、拉扯，在場該站另名員工乙○○（原名：陳家欣）見
    狀試圖制止兩人，詎料，甲○○明知上開武士刀屬堅硬之金屬
    材質，刀尖及刀鋒均甚為鋒利，若近距離朝有多處人體要害
    之前上半身刺入、揮砍，極易因傷及要害、失血過多，而造
    成身體或健康重大不治或難治之重傷害結果，仍基於使人受
    重傷害亦不違背其本意之不確定故意，以右手自胸前斜背包
    內取出上開武士刀，反手抓握於刀柄處，刀尖朝下、刀鋒朝
    前，由上往下朝丙○○之左側前上半身（包含靠近心臟及頸動
    脈之左側脖頸）刺砍，刺砍過程中乙○○上前抓住甲○○持刀之
    右手，丙○○同時亦向其右側、下彎身躲避，並出手抵擋，終
    該武士刀僅刀柄處架在丙○○之左肩，刀刃則自丙○○之左肩延
    伸至丙○○之右腿處（刀刃未實際接觸丙○○之身體），而後，
    乙○○成功將甲○○之右手拉離丙○○，惟甲○○仍以左手將丙○○壓
    制在牆角，並試圖繼續以右手反手持刀攻擊丙○○，幸丙○○與
    乙○○兩人合力制伏甲○○，丙○○未因此受傷而未發生重傷害之
    結果，嗣警方獲報到場逕依現行犯規定將甲○○逮捕，並扣得
    上開武士刀1把，始悉上情。
三、案經丙○○訴由新北市政府警察局瑞芳分局報告臺灣基隆地方
    檢察署檢察官偵查起訴。
    理  由
壹、證據能力
    本判決以下所引用之證據，公訴人、被告甲○○及其辯護人於
    本案言詞辯論終結前，均未爭執其證據能力，本院審酌該等
    證據作成或取得之狀況，並無非法或不當取證之情事，且無
    顯不可信之情況，復經本院於審判期日就上開證據依法進行
    調查、辯論，自均具有證據能力。
貳、實體部分
一、事實欄一所示部分
    上揭事實，業據被告於偵查中、本院審理時坦承不諱；且扣
    案武士刀經送新北市政府警察局鑑驗，認武士刀1把（刀械
    編號：110AD0000000）係屬槍砲彈藥刀械管制條例所列管之
    刀械，有該局110年3月15日新北警瑞刑字第1103655770號暨
    刀械鑑驗登記表、扣案物照片等件附卷可稽（見110年度偵
    字第1568號【下稱偵1568卷】卷第43頁、第117至121頁）；
    又有武士刀1把扣案可憑；復經本院當庭勘驗扣案武士刀，
    顯示該刀之刀刃為金屬材質，質地堅硬，且刀鋒鋒利，刀尖
    尖端尖銳無訛，有勘驗筆錄在卷可考（見本院卷第122頁）
    ，足認被告上開任意性自白與事實相符，堪以採信。
二、事實欄二所示部分
  ㈠、訊據被告固坦承於上開時、地有與告訴人丙○○發生衝突，
      並持扣案武士刀作勢揮向告訴人之事實，惟矢口否認有何
      重傷害未遂之犯行，辯稱：我只是因為告訴人的態度不好
      ，所以才揮刀嚇嚇他，之後我還有作勢攻擊也是因為剛好
      有乙○○阻攔我，乙○○的爸爸在當地小有名氣，我繼續攻擊
      才不會傳出去很沒面子，會很難聽云云。辯護人則以：被
      告與告訴人並無冤仇，當天只是因為雙方互有誤會，且被
      告有酒意，才發生口角，被告拿刀時先有高舉並放下的動
      作，可見他只是想恐嚇告訴人，被告第2次舉刀才揮砍，
      並經乙○○阻止，但被告是以右手單手、反手持刀，很難使
      勁用力刺或砍，藉由被告不是用最具殺傷力（即雙手持武
      士刀舉高揮砍）之方式攻擊告訴人，可知被告並無殺人、
      重傷害之犯意。該刺揮砍後被告的右手已被乙○○抓住，被
      告卻沒有扭轉掙脫或以左手搶回刀繼續砍殺告訴人，況由
      監視器可見被告後續動作是以刀柄朝向告訴人，並非刀刃
      ，益見被告並無殺人、重傷害犯意。告訴人雖於報案時提
      告殺人未遂，但一般人對於法律不了解，加上告訴人事發
      當下心懷怨氣，才會主觀上想朝向重罪的方向處理，應該
      要以監視器畫面顯示的客觀情況為審酌才對云云為被告置
      辯。經查：
    ⒈被告於110年2月21日6時40分許，在新北市○○區○○路00號台
      塑加油站內，向該站員工即告訴人借用電話未果，遂與告
      訴人發生爭吵、拉扯，在場該站另名員工乙○○見狀試圖制
      止兩人，惟被告以右手自胸前斜背包內取出上開武士刀，
      反手持刀、刀尖朝下，由上往下揮向告訴人，過程中乙○○
      上前抓住被告持刀之右手，告訴人同時亦向其右側、下彎
      身躲避，並出手抵擋，終該武士刀僅刀柄處架在告訴人之
      左肩，刀刃則自告訴人之左肩延伸至告訴人之右腿處（刀
      刃未實際接觸告訴人之身體），而後，乙○○成功將被告之
      右手拉離告訴人，但被告仍持續以左手將告訴人壓制在牆
      角，幸告訴人與乙○○兩人合力制伏被告，告訴人未因此而
      受傷，嗣警方獲報到場逕依現行犯規定將被告逮捕，並扣
      得上開武士刀1把等情，為被告所是認；且據證人即告訴
      人於警詢、偵訊及審理時、證人乙○○於警詢及審理時證述
      明確；並有現場照片、扣案物照片等件附卷可憑（見偵15
      68卷第43頁、第45至47頁）；復有武士刀1把扣案可佐；
      且經本院當庭勘驗現場監視器畫面無訛，有本院勘驗筆錄
      及畫面截圖等件在卷可考（見本院卷第119至123頁、第12
      9至144頁、第201至202頁），自堪認定為真實。
    ⒉被告係反手持扣案武士刀，刀尖朝下、刀鋒朝前，快速、
      猛力向告訴人之左側前上半身（包含靠近心臟及頸動脈之
      左側脖頸）刺砍，而非僅係揮刀作勢恐嚇告訴人
      ⑴證人即告訴人之證述
        ①於警詢時證稱：當時被告到我工作的加油站想要借電
          話，我及乙○○說不能借，被告不高興就拿鈔票丟在桌
          上，我跟被告因此發生爭執，他就從包包內取出刀子
          砍向我，我抓住刀子，乙○○也試圖阻止，但我還是被
          他持刀揮砍了，他差一點就要捅到我的心臟，我跟乙○○合力制伏他，之後就等到警方到場處理等語。
        ②於偵訊時證稱：當時被告要借電話，被我拒絕，後來
          被告拿鈔票丟在桌上，我跟被告就發生爭執，被告從
          他隨身的包包拿出刀子往我的方向刺，要刺我的心臟
          ，拉扯一陣子，我跟乙○○合力制伏他，但他差1公分
          就要刺到我的心臟了等語。
        ③於審理時證稱：當天被告來借電話，加油站規定電話
          不能外借，但被告一直盧，我也不耐煩，就跟他有口
          角，之後被告把錢丟在桌上，說他很有錢，我把錢丟
          回去，就發生現場監視器畫面所見，他持刀攻擊我的
          事。被告持刀朝我揮過來，刀鋒是朝向我，但因為被
          乙○○阻止，所以刀柄砍在我的左肩，刀刃則是自左側
          橫在我胸口，延伸到右腿處，但刀刃沒有實際接觸到
          我身上，我警詢、偵訊所說被告要刺我的心臟，就是
          指他這次揮砍的刀刃離我的心臟很近（當庭命告訴人
          演示被告持刀揮砍姿勢及落刀位置，大致為被告反手
          持刀由上往下揮砍，刀柄落在告訴人左肩，刀刃則在
          告訴人胸前，自其左肩向其右下方延伸，並拍照存證
          ；見本院卷第243至244頁編號2至4照片），除了這1
          下攻擊之外，被告沒有其他故意拿刀尖戳我的動作，
          之後我、乙○○及被告開始拉扯，我被被告壓制在牆上
          ，但我也有控制刀子不讓他往我這裡來，刀子因此在
          我面前來回拉扯，過程中被告還是有拿刀作勢要朝向
          我舉起來，但被我跟乙○○拉住，所以被告沒能實際持
          刀攻擊到我，拉扯期間被告對我及乙○○說什麼話我不
          太記得了，但被告全程沒有換持刀的方式，也沒有另
          外對我有加害生命、身體的恐嚇言語。當下被告由上
          往下揮的那1刀，如果沒有乙○○阻擋，我就中刀了，
          中刀位置將會在左側肩膀的位置（當庭命告訴人演示
          被告若未受阻攔之落刀位置，約在左側脖頸處，並拍
          照存證；見本院卷第245頁編號6照片），因此我覺得
          他有要殺我的意思，但後來被告有來找我，說他有悔
          意，他沒有心要殺我，我事後想了一想，覺得他有悔
          意，想說他把我壓制在牆上時，刀也沒有再刺過來，
          可能真的只是要恐嚇我等語。
      ⑵證人乙○○之證述
        ①於警詢時證稱：被告當時詢問有沒有電話可以借他，
          我跟告訴人都拒絕，之後被告拿錢丟向告訴人，被告
          與告訴人因此發生爭執、拉扯，被告就從他背的提袋
          裡拿出刀子，持刀捅向告訴人，我趕緊制止被告，之
          後我跟告訴人合力制伏被告，等到警方到場處理等語
          。
        ②於審理時證稱：當時被告表示要借電話叫計程車，我
          跟告訴人都說不方便，被告與告訴人就發生爭執，被
          告無預警地突然拔刀向告訴人揮砍，我有用手抓著他
          持刀的手制止，但刀還是揮砍到很接近告訴人身體的
          地方（當庭指出左肩處），若沒有我阻攔，應該會砍
          到告訴人左肩以上的位置（當庭命證人演示被告若未
          受阻攔之落刀位置，約在左側脖頸處，並拍照存證；
          見本院卷第245頁編號5照片），之後我、告訴人及被
          告開始拉扯，告訴人及被告有繼續口角，我把被告持
          刀的手拉離告訴人，我還跟被告說我父親在當地小有
          名氣，請他不要這樣，但被告有反駁我，請我不要再
          阻止他，他還有施力想要掙脫我的控制，我才會花這
          麼大的力氣在拉扯，過程中我有叫被告放下刀，但他
          不理會我，沒有鬆手，所以我也不鬆手，壓制他第1
          次後，他還是持刀想往告訴人的方向衝過去，直到我
          第2次壓制他，他才比較沒有往告訴人的方向衝過去
          的動作，全程他並沒有針對我攻擊，都是針對告訴人
          ，但他沒有說要加害告訴人生命、身體的言語，也沒
          有換持刀的方式等語。
      ⑶經本院當庭勘驗現場監視器畫面，依卷附本院勘驗筆錄
        及畫面截圖（見本院卷第119至123頁、第129至144頁、
        第201至202頁）顯示：
        ①檔案「監視畫面（內）.mp4」：被告與告訴人談話後
          ，發生爭執，有些許肢體衝突，乙○○介於兩人中間（
          被告在乙○○之左前方、告訴人在乙○○之右前方，被告
          與告訴人面對面）勸阻。而後，被告用右手自胸前斜
          背包取出包包內之武士刀，以右手反手握刀柄、刀尖
          朝下之方式持刀，被告高舉武士刀1次又放下，方再
          次高舉刀朝向告訴人之左側前上半身由上往下刺砍，
          乙○○於被告刺砍告訴人之中途，自被告之右側以其左
          手拉住被告持刀之右手試圖阻攔，但仍無法阻止被告
          之動作，告訴人同時亦向其右側、下彎身躲避，並出
          手抵擋，終該武士刀（以告訴人之角度觀察）刀柄架
          在告訴人之左肩，刀刃則自告訴人之左上方向左下方
          延伸在告訴人身前，告訴人繼續抵抗，乙○○以雙手將
          被告持刀之右手拉離告訴人身前，被告反手持刀之右
          手因被乙○○逕直向後拉，呈刀柄在前，刀刃在後之狀
          態，但被告仍以左手將告訴人壓制於牆面，右手仍反
          手緊握武士刀作勢攻擊告訴人（刀柄朝向告訴人），
          被告見其持刀之右手遭乙○○以雙手控制，並掙脫未果
          ，故將左手伸至刀柄處，告訴人趁機起身協助乙○○控
          制被告，但被告再次以左手肘及左側身軀將告訴人壓
          制於牆面上，乙○○仍雙手緊握被告持刀之右手，試圖
          將刀拉離告訴人，告訴人成功抵抗被告之壓制後起身
          ，被告、告訴人及乙○○持續拉扯，於前揭壓制、拉扯
          過程中被告分別有與告訴人、乙○○對話之動作（影像
          並無聲音），最終告訴人、乙○○合力壓制被告，將被
          告制伏於地上。
        ②以檔案「監視器畫面（內）.mp4」播放時間2:18之畫
          面，可見被告以右手反手握武士刀、刀尖朝下，當庭
          以尺丈量，於畫面中顯示武士刀全長7.5公分，被告
          手握刀柄頂端向下3公分處。而當庭以尺丈量扣案武
          士刀，全長68公分，刀柄長23公分，因此依前開畫面
          中呈現之比例計算，被告當時應係反手握在武士刀刀
          柄頂端向下約27.2公分處（計算式為7.5：3＝68：X，
          則X＝27.2。請在庭法警與被告對比手掌大小，兩人手
          掌大小相仿，故由法警反手握該處持刀拍照存證；見
          本院卷第243頁編號1照片）。
      ⑷觀諸證人即告訴人、證人乙○○之證述，其等自身歷次所
        述均相同，互核其等所述及演示之現場情形亦全然相符
        ；參以前開監視器畫面之勘驗結果，與告訴人、證人乙○○上開證述，告訴人遭被告持刀攻擊1次，乙○○立刻從
        旁制止，告訴人同時亦向其右側、下彎身躲避，並出手
        抵擋，終該武士刀僅刀柄處架在告訴人之左肩，刀刃則
        自告訴人之左肩延伸至告訴人之右腿處，經過一陣拉扯
        ，告訴人、乙○○兩人始合力制伏被告之情形並無二致；
        此外，卷附告訴人所演示之被告反手持刀之照片（見本
        院卷第243頁編號2照片），與卷附本院勘驗現場監視器
        後依畫面中比例換算，並由法警演示被告反手持刀握刀
        位置之照片（見本院卷第243頁編號1照片），均顯示被
        告當時係反手握在扣案武士刀之刀柄與刀刃連接處，兩
        者相互吻合，足認告訴人、證人乙○○上開證述情節，應
        可採信。至就被告持刀攻擊告訴人之動作，告訴人、證
        人乙○○雖會有「刺」、「砍」、「捅」等不同的用語，
        惟該等用語並無統一、標準之定義，本院自應依客觀上
        被告之攻擊動作為認定（詳如後述）。
      ⑸經本院當庭勘驗扣案武士刀1把，結果為：刀刃部分長度
        約45公分（原勘驗為43.5公分，經再次勘驗後更正）、
        寬度最寬處約3公分，刀尖尖端帶有1公分逐漸縮小至0.
        1公分之尖刺，刀柄部分長度約23公分，刀刃為金屬材
        質，質地堅硬，且刀鋒鋒利，尖端尖銳一節，有本院勘
        驗筆錄在卷可考（見本院卷第122頁）。
      ⑹依卷附告訴人演示被告持刀揮砍姿勢及落刀位置之照片
        （見本院卷第243至244頁編號2至4照片）及前揭勘驗結
        果，可見被告以右手反手握扣案武士刀之刀柄、刀尖朝
        下、刀鋒朝前之方式持刀，由上往下朝告訴人左側前上
        半身揮，併參以上揭該武士刀之刀鋒鋒利，刀尖尖端尖
        銳，如此攻擊方式，該刀之刀尖可以刺入告訴人前上半
        身、刀鋒亦可以揮砍到告訴人前上半身，同時該當「刺
        、砍」之特性。又乙○○雖於被告持扣案武士刀刺砍告訴
        人之中途，即上前抓住被告持刀之右手，且告訴人同時
        亦向其右側、下彎身躲避，並出手抵擋，但均不能阻止
        、避免該刀之刀柄處架在丙○○之左肩，可見被告持刀刺
        砍力道之猛、速度之快，絕非僅作勢揮砍或有中途收力
        。復考量前揭勘驗結果顯示被告係持刀向告訴人左側前
        上半身刺砍，且依卷附告訴人、證人乙○○演示被告若未
        受阻攔之落刀位置之照片（見本院卷第245頁編號5、6
        照片），告訴人、證人乙○○所演示被告將刺砍之位置，
        均在於告訴人之左側脖頸處，互核一致，並與被告之刺
        砍受阻攔、抵抗後，刀柄處架在告訴人之左肩，刀刃則
        自告訴人之左肩延伸至告訴人之右腿處之情境相符，可
        見被告刺砍之目標，乃係告訴人之左側前上半身，落刀
        位置並包含靠近心臟及頸動脈之左側脖頸在內。從而，
        足認被告係反手持扣案武士刀，刀尖朝下、刀鋒朝前，
        快速、猛力向告訴人之左側前上半身（包含靠近心臟及
        頸動脈之左側脖頸）刺砍，而非僅係揮刀作勢恐嚇告訴
        人。
    ⒊被告重傷害犯意之認定
      ⑴按刑法上殺人未遂、重傷未遂、傷害罪之區別，端在行
        為人犯罪之故意為如何，即行為人於下手加害時，究係
        出於使人死亡、重傷或傷害之明知或預見，並有意使之
        發生為斷，至被害人受傷部位與多寡、傷勢輕重程度如
        何、是否為致命部位及行為人所用之兇器，雖可藉為認
        定犯意究屬如何之心證，但僅足供為認定之重要參考資
        料，尚不能據為區別殺人未遂、重傷未遂與傷害之絕對
        、唯一之標準，猶須斟酌當時客觀環境、行為人下手之
        經過及其他具體情形加以判斷（最高法院18年上字第13
        09號、77年度台上字第4246號、90年度台上字第1897號
        、93年度台上字第618號判決參照）。又殺人罪之成立
        ，須於實施殺害時，即具有使其喪失生命之故意，倘缺
        乏此種故意，僅在使其成為重傷，而結果致重傷者，衹
        與使人受重傷之規定相當，要難遽以殺人未遂罪論處（
        最高法院法院48年台上字第33號判決參照）。是行為人
        於行為當時，主觀上是否係蓄意戕害他人生命、使人受
        重傷或傷害他人，除應斟酌其使用之兇器種類、攻擊之
        部位、行為時之態度、外顯表示外，尚應深入觀察、審
        究行為人與被害人平日之關係、衝突之起因、行為當時
        所受刺激等是否足以引起其殺人之動機、行為時現場之
        時空背景、下手力道之輕重、雙方武力優劣、行為手段
        是否猝然致被害人難以防備、被害人受傷之情形及攻擊
        後之後續動作等各項因素綜合加以研析，並參酌社會一
        般經驗法則為斷，資以認定其犯意之所在。另按刑法上
        之故意，分直接故意（確定故意）與間接故意（不確定
        故意），行為人對於構成犯罪之事實，明知並有意使其
        發生者，為直接故意；行為人對於構成犯罪之事實，預
        見其發生而其發生並不違背其本意者，為間接故意。刑
        法第277條第2項後段所規定之傷害致人於重傷罪，以行
        為人對於傷害行為有犯意，而對於重傷之結果，客觀上
        能預見而主觀上不預見者為限；如行為人對於重傷之結
        果主觀上有預見，而其結果又不違背其本意時，則屬同
        法第278條第1項之使人受重傷罪範圍，兩者迥不相同。
      ⑵扣案武士刀既為被告所持有，且其自承係利用該刀之尖
        頭插入地面扭轉後挖出竹筍（見本院卷第119頁、第230
        頁），其對於該刀之質地堅硬及鋒利之程度理當甚為了
        解，就該刀對於人體具有相當之威脅性自亦會有所認識
        。而人體左側前上半身之左側脖頸一帶有心臟、頸動脈
        等人體要害，是倘持該武士刀往人體左側前上半身刺砍
        ，極可能傷害到心臟、頸動脈等人體要害，極易因傷及
        要害、失血過多，而造成身體或健康重大不治或難治之
        重傷害結果，此為一般人之常識，案發時被告已年屆3
        旬，自承教育程度為國中肄業（見本院卷第234頁），
        為智識正常之成年人，對於前開情事自當有所理解。是
        以，被告明知上情，顯然能預見告訴人極有可能因左側
        前上半身（包含靠近心臟及頸動脈之左側脖頸）遭扣案
        武士刀鋒利之刀尖、刀鋒刺入、揮砍，而傷及心臟及頸
        動脈等要害、失血過多，卻仍反手持該武士刀，刀尖朝
        下、刀鋒朝前，快速、猛力向告訴人左側前上半身（包
        含靠近心臟及頸動脈之左側脖頸）刺砍，足認被告主觀
        上具縱使造成告訴人受重傷結果亦不違背其本意之不確
        定故意甚明。
      ⑶再者，被告於前開刺砍告訴人之行為受阻後，仍不顧乙○○之阻止及告訴人之反抗，持續有右手施力試圖擺脫乙○○、言語上要求乙○○不要阻止及以左手壓制告訴人，右
        手並作勢持刀攻擊告訴人之動作，其攻擊目標極有針對
        性；且被告並非自願停止攻擊動作，而係經告訴人、乙○○兩人合力始被制伏；況告訴人及從旁阻止之乙○○均赤
        手空拳，武力上明顯不可能以血肉之軀與尖銳、鋒利之
        武士刀抗衡。足見被告持扣案武士刀，快速、猛力向告
        訴人之左側身軀刺砍未得手後，並無罷手之意，其繼續
        反手持殺傷力甚高、極亦對人體造成重傷害之武士刀，
        朝正面面對其、並無抗衡武士刀能力之告訴人攻擊之意
        志堅定，而毫不在意其攻擊行為之後果，極可能傷及告
        訴人前上半身之要害，而致其受有重傷害，益徵被告確
        有使告訴人受重傷害之不確定故意，尚非僅具普通傷害
        之犯意。
      ⑷公訴意旨雖認被告乃係基於殺人之犯意持刀攻擊告訴人
        等語。然查，被告及告訴人彼此間並無仇怨，本案起因
        僅係借用電話之細故，業據其等陳述一致，難認被告僅
        因偶發之糾紛而有殺人之動機，亦理應不會僅因突發、
        無重大利害關係之口角，即生非置告訴人於死，或即令
        告訴人死亡亦不違背其本意之殺人犯意；況參諸上開認
        定之客觀情形，被告雖係持刀朝告訴人左側前上半身刺
        砍，然衝突中被告與告訴人等之行動乃係動態之過程，
        均非靜止不動，且被告持刀刺砍之動作，遭受阻攔、抵
        抗、閃躲後，終該武士刀僅刀柄處架在告訴人之左肩，
        刀刃則自告訴人之左肩延伸至告訴人之右腿處（刀刃未
        實際接觸告訴人之身體），因告訴人並未因此受傷，在
        無其他客觀證據可以佐證之下，並不能證明如無乙○○從
        旁阻攔及告訴人自身抵擋、閃躲，被告所持武士刀，實
        際上究竟會攻擊至告訴人前上半身的何部位，故難以推
        論被告係特意瞄準告訴人前上半身之心臟及頸動脈等要
        害刺砍，且如前述，被告與告訴人間並無任何仇隙，是
        縱使被告刺砍告訴人，已致告訴人生重傷之結果，揆諸
        首揭說明，亦難單以該重傷之結果，反推被告於刺砍告
        訴人時主觀上具有殺人之故意。綜上所述，檢察官僅以
        被告持武士刀刺砍向告訴人左側前上半身之客觀事實，
        認被告主觀上具有殺人之犯意，尚難遽認。
      ⑸準此，被告上開持刀刺砍告訴人左側前上半身（包含靠
        近心臟及頸動脈之左側脖頸）之行為，雖然對告訴人之
        生命、身體造成危險性，惟未必即與意圖殺人等同視之
        ，在欠缺其他積極證據佐證下，尚無從逕認被告所為確
        有殺人之主觀犯意，然已可認定被告主觀上存有認縱告
        訴人因其持刀刺砍行為而受有身體或健康重大不治或難
        治之重傷害結果之發生，亦未違背其本意之重傷害不確
        定故意。
    ⒋被告及辯護人之辯解均不可採
      ⑴被告雖辯解如前，然而，如僅為使告訴人受驚嚇或愛面
        子爭一口氣，持刀威嚇告訴人即為已足，無須持刀近身
        朝告訴人左側前上半身刺砍；且在證人乙○○於審理中表
        示其與被告之對話，是以家世背景試圖勸服被告前（見
        本院卷第219頁），被告未曾提及乙○○的爸爸在當地小
        有名氣，其繼續攻擊才不會傳出去很沒面子等類似之辯
        解，其顯然係當庭聽聞乙○○所言，認有機可趁而臨訟杜
        撰，是被告所辯尚難採信。
      ⑵辯護人雖以前揭情詞為被告置辯。惟查，被告所為顯非
        僅出於恐嚇之意圖，已如前述；而衡以被告反手持刀之
        同時將刀刃反拿（即刀尖朝下）並揮刀，其力道未必遜
        於正手持刀（刀尖朝上），且被告雖係反手持刀，然告
        訴人之所以幸未受傷，尚非因被告手下留情放慢揮刀速
        度或減緩揮刀力道，而係因第三人乙○○從旁阻攔，加之
        告訴人自身抵抗、閃躲，已如上述，自難憑此為有利被
        告之認定。另被告雖未針對乙○○攻擊，但其仍有以右手
        施力試圖掙脫乙○○之制止及言語上要求乙○○置身事外，
        業經證人乙○○證述明確，且被告於持刀之右手受制於乙○○之同時，持續以左手壓制告訴人，右手作勢持刀攻擊
        告訴人，況被告反手持刀之右手經乙○○逕直向後拉，呈
        刀柄在前，刀刃在後之狀態，則此時被告欲持刀作勢攻
        擊，自然係刀柄先朝向攻擊對象即告訴人，方能順利揮
        刀，辯護人所辯被告並未掙脫、無後續攻擊舉措云云，
        與事實不符，尚屬無據。至告訴人雖於警詢、偵訊時，
        均以殺人未遂罪對被告提出告訴，惟告訴人於審理時因
        已與被告達成和解，甚至頗有迴護被告，希望本院以恐
        嚇危害安全罪從輕處置被告之意，然本院並非僅以告訴
        人一人之詞為審酌，而係綜合上開客觀情狀，依經驗法
        則、論理法則審慎判斷，辯護人此部分所辯，亦有誤會
        。
    ⒌綜上所述，被告所辯，均屬臨訟卸責之詞，辯護人為被告
      所辯，亦無足採，本案事證明確，被告犯行堪以認定，應
      予依法論科。
三、論罪科刑
  ㈠、按武士刀係槍砲彈藥刀械管制條例第4條第1項第3款所管制
      之刀械，依同條例第6條規定，非經主管機關許可，不得
      持有。是核被告事實欄所為，係犯槍砲彈藥刀械管制條
      例第14條第3項之非法持有刀械罪。被告未經許可持有刀
      械直到為警查獲時止之持有行為，具有行為繼續之性質，
      為繼續犯，應論以單純一罪。
  ㈡、核被告事實欄所為，係犯刑法第278條第3項、第1項之重
      傷未遂罪。公訴意旨認被告係犯刑法第271條第2項、第1
      項之殺人未遂罪嫌，容有未洽，然因基本社會事實同一，
      且經本院踐行告知罪名之程序後（見本院卷第232頁），
      予檢察官、被告及辯論人實質辯論及陳述意見之機會，已
      足資保障被告之防禦權，爰依法變更起訴法條。
  ㈢、按持有刀械之後以之犯他罪，兩罪間之關係，端視其開始
      持有之原因、動機或目的為斷。如於非法持有刀械行為繼
      續中另起意犯罪，應以數罪併罰論處；若行為人為犯特定
      罪之目的而持有刀械，雖其持有刀械之時間、地點與目的
      所犯特定罪之時間、地點，在自然意義上非完全一致，然
      就事件整體過程予以客觀觀察後，苟形式上獨立之行為，
      彼此之間具有全部或一部不可割之一致性或事理上之關聯
      性，且犯罪目的單一，依一般社會通念，認應評價為一行
      為，自應適用想像競合犯之規定論以一罪，方符合刑罰公
      平原則（最高法院99年度台上字第4123號判決參照）。查
      被告雖未能具體說明其取得扣案武士刀之時、地，惟其自
      承攜帶該刀之目的係為挖竹筍等語（見本院卷第119頁、
      第230頁），可見其持刀之初並無持之傷人意圖，而係在
      持刀行為繼續當中，因偶發糾紛而臨時起意持刀攻擊告訴
      人，是被告上開所犯非法持有刀械罪、重傷未遂罪間，犯
      意各別、行為互殊，應予分論併罰。
  ㈣、被告前因公共危險案件，經本院以105年度基交簡字第879
      號判決，判處有期徒刑4月確定，於106年4月12日執行完
      畢等情，有臺灣高等法院被告前案紀錄表在卷可查，其於
      受徒刑之執行完畢後，5年以內故意再犯本案有期徒刑以
      上各罪，均為累犯，而本案依被告犯罪情節，並無應量處
      最低法定刑，卻無法適用刑法第59條減輕規定，致其所受
      刑罰超過其所應負擔罪責之情形，參諸司法院釋字第775
      號解釋之意旨，仍應各依刑法第47條第1項之規定加重其
      刑（最高法院108年度台上字第338號、第4160號判決參照
      ）。
  ㈤、事實欄二部分，被告已著手於重傷害之犯行，惟未發生重
      傷之結果，為未遂犯，既未生犯罪實害，可罰性較既遂犯
      為低，故依刑法第25條第2項之規定減輕其刑，並依法先
      加後減。
  ㈥、另辯護人雖請求本院依刑法第59條規定減輕其刑云云。惟
      按犯罪之情狀顯可憫恕，認科以最低度刑仍嫌過重者，得
      酌量減輕其刑，刑法第59條固有明文，所謂「犯罪之情狀
      可憫恕」，本係指審酌刑法第57條各款所列事項以及其他
      一切與犯罪有關之情狀之結果，認其犯罪足堪憫恕者而言
      。尤以此項酌減之規定，係推翻立法者之立法形成，就法
      定最低度刑再予減輕，為司法之特權，適用上自應謹慎，
      未可為常態，其所具特殊事由，必在客觀上顯然足以引起
      一般同情，認為縱予宣告法定最低度刑猶嫌過重者，始有
      其適用，非可恣意為之。查被告非法持有刀械後，其又持
      該刀械傷人，危害社會秩序及他人之人身安全甚鉅，對比
      非法持有刀械、重傷害未遂（依未遂規定減刑後）之法定
      最低度刑分別僅為罰金新臺幣（下同）1,000元、有期徒
      刑2年6月，實難謂有何情輕法重之情形，是辯護人前開依
      刑法第59條規定減輕其刑之請求，自屬無據。
  ㈦、爰審酌被告持有之武士刀，為具有高度殺傷力及危險性之
      管制物品，對社會治安造成潛在之危害與不安，另不知理
      性自制，僅因細故即基於使人重傷害之不確定故意，持該
      武士刀攻擊告訴人，幸未造成告訴人受傷而未達重傷害之
      結果，實值非難；兼衡其坦承非法持刀之犯行及持刀攻擊
      告訴人之客觀事實，然否認重傷害未遂犯行之犯後態度、
      素行（有臺灣高等法院被告前案紀錄表在卷可查）、犯罪
      動機、目的、手段；併參酌其已與告訴人達成和解，有和
      解書1紙在卷可參（見本院卷第57頁），告訴人並表示不
      欲繼續提告重傷害未遂，請從輕量刑等意見（見本院卷第
      127、234頁）；暨考量其於審理中自述學歷為國中肄業，
      有時打零工，有時沒工作，月收入不到2萬元，已離婚，
      有2名未成年子女，但目前不是其扶養，家庭經濟狀況勉
      持等一切情狀，分別量處如主文所示之刑，並就得易科罰
      金部分，諭知易科罰金之折算標準，以示懲儆。
四、扣案之武士刀1把（刀械編號：110AD0000000），係屬槍砲
    彈藥刀械管制條例第4條第1項第3款所列管之刀械，屬違禁
    物，亦為被告所有，供其本案重傷害未遂犯行所用之工具，
    而供犯罪所用之物併具違禁物之性質者，因違禁物不問是否
    屬於犯罪行為人所有，均應宣告沒收，自應優先適用依刑法
    第38條第1項規定，宣告沒收。至其餘扣案物，則無證據顯
    示與被告本案犯行有所關聯，爰不予宣告沒收。
五、不另為無罪諭知
  ㈠、公訴意旨另以：被告事實欄所為，同時亦使告訴人心生畏
      懼，致生危害於生命、身體安全，尚涉犯刑法第305條之
      恐嚇危害安全罪嫌等語。
  ㈡、按刑法第305條之恐嚇危害安全罪，所稱以加害生命、身體
      、自由、名譽、財產之事，恐嚇他人者，係指以使人生畏
      怖心為目的，而通知將加惡害之旨於被害人而言（最高法
      院52年台上字第751號判決要旨參照）。若以現實之手段
      毆打他人成傷，已非單純將加惡害之旨通知於他人，除非
      行為人另有將加惡害之言行，或以該毆打行為供作嗣後危
      害他人安全之警示，否則即與刑法恐嚇罪之構成要件不符
      。
  ㈢、經查，被告於持武士刀揮擊告訴人之前、之際或之後，均
      未以任何加害生命、身體之言詞相加於告訴人，業經告訴
      人、證人乙○○證述無訛，且被告既已實際出手攻擊告訴人
      ，告訴人雖幸未成傷，然仍屬加諸實害於告訴人，而非單
      純將加惡害之旨通知於告訴人，亦無客觀情狀可認被告有
      以該次攻擊行為供作危害告訴人嗣後安全之警示，則揆諸
      上揭說明，被告所為，自與刑法上恐嚇危害安全罪之構成
      要件不合，而無以該罪相繩之餘地，惟公訴人認若被告成
      立恐嚇危害安全罪，與其前述經本院論罪科刑之事實欄
      犯行間，具有想像競合犯裁判上一罪之關係，爰不另為無
      罪之諭知。
據上論斷，應依刑事訴訟法第299 條第1 項前段、第300 條，判
決如主文。
本案經檢察官唐道發提起公訴，檢察官林姿妤到庭執行職務。
中　　華　　民　　國　　111 　年　　 1　　月　　20　　日
　　　　　　　　　刑事第六庭審判長法  官  劉桂金
                                  法  官  曾淑婷
                                  法  官  施又傑
以上正本證明與原本無異。
如不服本判決應於收受送達後20日內向本院提出上訴書狀，並應
敘述具體理由；其未敘述上訴理由者，應於上訴期間屆滿後20日
內向本院補提理由書（均須按他造當事人之人數附繕本）「切勿
逕送上級法院」。
中　　華　　民　　國　　111 　年　　 1　　月　　20　　日
                                  書記官　連懿婷
附錄本案論罪科刑法條全文：
槍砲彈藥刀械管制條例第14條
未經許可，製造、販賣或運輸刀械者，處3 年以下有期徒刑，併
科新台幣100 萬元以下罰金。
意圖供自己或他人犯罪之用，而犯前項之罪者，處6 月以上5 年
以下有期徒刑，併科新台幣300 萬元以下罰金。
未經許可，持有或意圖販賣而陳列刀械者，處1年以下有期徒刑
、拘役或新台幣50萬元以下罰金。
第1 項及第2 項之未遂犯罰之。
中華民國刑法第278 條
使人受重傷者，處5 年以上12年以下有期徒刑。
犯前項之罪因而致人於死者，處無期徒刑或10年以上有期徒刑。
第1 項之未遂犯罰之。